【裁判字號】    90,家訴,44
【裁判日期】    900423
【裁判案由】    履行契約
【裁判全文】
臺灣臺中地方法院民事判決  九十年度家訴字第四四號
    原      告  乙○○
    訴訟代理人  甲○
    被      告  丙○○
右當事人間請求履行契約事件，本院判決如左：
    主      文
被告應給付原告新臺幣柒拾萬元，及自民國九十年三月二十一日起至清償日止，按週
年利率百分之五計算之利息。
訴訟費用由被告負擔。
本判決於原告以新臺幣貳拾肆萬元為被告供擔保後，得假執行。
    事      實
一、原告方面：
（一）聲明：除假執行供擔保之金額外，餘如主文所示。
（二）陳述：
    1.兩造原為夫妻，惟因個性不合、理念相左，雙方於民國八十八年十二月十二日
      協議離婚。當時約定自離婚即日起至屆滿二年期間，被告（男方）應給付新臺
      幣（以下同）七十萬元補償原告（女方）。但雙方在婚姻期間所購買坐落在臺
      中市○○區○○里○○○街七號三樓之二公寓乙戶，若在兩年內出售所得，男
      方應即時清償女方款項。男方另開具本票三張，票面金額三十萬元一張，二十
      萬元二張交給女方收執。
    2.被告於八十九年十月十三日將上開公寓出賣予訴外人曾藝，並於同年十一月六
      日辦理移轉登記完畢，依兩造之契約，被告自應給付原告上開金額，惟被告竟
      不告知原告已將該公寓出售，亦不為給付上開款項。
    3.按當事人締結契約一經合意成立，即應受其拘束（最高法院十八年上字第一四
      九五號判例參照），本件被告於離婚時約定出賣婚姻存續中所購買房屋時即應
      給付補償金之條件已經成就，被告自有依約給付之義務，故狀請如訴之聲明所
      示。
    4.針對被告抗辯之陳述：
      離婚協議書上沒有約定如果沒有探視小孩就不必付錢，當時約定的七十萬純
        粹是補償原告，小孩的監護權與本案無關。被告不可能不知道我們的住址。
      原告與被告結婚後，拿出的錢起碼有三百萬元，現在只要求被告拿出七十萬
        元。
（三）證據：提出兩造離婚協議書影本一份、本票影本三紙、土地登記簿謄本一份、
      建物登記簿謄本一份為證。
二、被告方面：
（一）聲明：原告之訴駁回。
（二）陳述：
    1.我不是不願意付錢，我怕付錢後，他們不讓我探視小孩，而且我希望能找本人
      協調。
    2.協議離婚時，我希望七十萬元是補償給小孩的教育費，但女方不同意。
    理      由
一、原告起訴主張其與被告原係夫妻，於八十八年十二月十二日兩造協議離婚。協議
    離婚時並約定自離婚即日起，至遲於二年內，被告應給付原告七十萬元；惟若被
    告在上開期限屆至前，將坐落臺中市○○區○○里○○○街七號三樓之二公寓乙
    戶售出，被告應立即給付上開款項予原告。詎被告於八十九年十月十三日將上開
    房地售予訴外人曾藝，並於同年十一月六日辦理移轉登記完畢，卻遲未給付上開
    款項予原告。爰依據兩造之契約，提起本訴等語。被告則以伊並非不願意付錢，
    但離婚時答應給付七十萬元目的是為補償給小孩的教育費。此外，伊怕付錢後，
    原告方面即不讓伊探視小孩等語以資抗辯。
二、經查，原告主張兩造間於八十八年十二月十二日協議離婚時，同時約定自離婚即
    日起，至遲於二年內，被告應給付原告七十萬元；惟若被告在上開期限屆至前，
    將坐落臺中市○○區○○里○○○街七號三樓之二公寓乙戶售出，被告應立即給
    付上開款項予原告。惟被告於八十九年十月十三日將上開房地售予訴外人曾藝，
    並於同年十一月六日辦理移轉登記完畢後，卻遲未給付上開款項予原告等事實。
    有原告所提出之離婚協議書影本一份、土地登記簿謄本一份、建物登記簿謄本一
    份為證，被告對上開事實復不爭執，自堪認為真實。
三、至於原告主張被告給付系爭款項目的係為補償原告乙節，被告則抗辯其付款目的
    是為補償給小孩的教育費，因怕付款後原告不讓伊探視小孩才遲未付款。經查，
    兩造於八十八年十二月十二日協議離婚時，於離婚協議條件第二條關於由被告給
    付原告七十萬元補償費部分，兩造約定其目的係為「補償女方」，並無作為子女
    教育費之意思表示；而該協議書之第一條就子女之探視權部分另約定「男女雙方
    所生女兒黃珮鈞其監護權歸屬女方，而男方保有探視權。（男方擬一個月三次接
    去聚晤，翌日送回給女方，而接送由男方負責交通與安全。）」且被告於本院審
    理時自承原告並不同意系爭款項之給付目的是為了雙方子女之教育費，足見兩造
    間所約定之補償費並非作為雙方子女之教育費甚明。此外，子女教育費之給付與
    父母對子女之探視權二者間不存在對價關係，本件被告執此抗辯，即非有據。
四、按和解乃當事人約定互相讓步，以終止爭執或防止爭執發生之契約；又附停止條
    件之法律行為，於條件成就時，發生效力，民法第七百三十六條、第九十九條第
    一項分別定有明文。本件兩造於協議離婚時，已合意終止婚姻關係，並就彼此間
    所生之財產債權債務作一次了結；嗣後，被告對原告給付款項之停止條件已於八
    十九年十月十三日成就，揆諸上開規定，被告即應依約給付系爭款項。縱然被告
    認其於離婚後探視雙方子女之權利受有妨害，惟此屬另一法律關係，被告應另循
    法律途徑解決，尚不得據此而拒絕依契約應為之給付。是原告請求被告給付七十
    萬元及自起訴狀繕本送達翌日（即九十年三月二十一日）起至清償日止按年息百
    分之五計算之法定遲延利息，自屬有據，應予准許。
五、原告陳明願供擔保請為宣告假執行，經核與規定相符，爰酌定相當之擔保金額予
    以宣告。
六、本件判決之基礎已臻明確，兩造其餘之攻擊防禦方法及舉證，於判決結果均無影
    響，毋庸一一論列，末此敘明。
七、據上論結，本件原告之訴為有理由，依民事訴訟法第七十八條、第三百九十條第
    二項，判決如主文。
中      華      民      國    九十    年      四      月      二十三    日
                                      臺灣臺中地方法院家事法庭
~B法      官  王靜秋
右為正本係照原本作成
如對本判決上訴，須於判決正本送達後二十日內向本院提出上訴狀
中      華      民      國    九十    年      四      月      二十三    日
~B法院書記官


司法院資訊處製作；財團法人民間司法改革基金會備份。
